臺灣嘉義地方法院刑事判決
111年度金訴字第293號
公  訴  人  臺灣嘉義地方檢察署檢察官
被      告  葉慶銘



上列被告因違反洗錢防制法等案件，經檢察官提起公訴（111年
度偵字第5090號），被告於準備程序中，就被訴事實為有罪之陳
述，本院合議庭裁定由受命法官獨任進行簡式審判程序，判決如
下：
    主      文
乙○○共同犯洗錢防制法第十四條第一項之一般洗錢罪，處有期徒
刑貳月，併科罰金新臺幣陸仟元，罰金如易服勞役，以新臺幣壹
仟元折算壹日。
    犯 罪 事 實
一、乙○○依其社會生活經驗與智識程度，知悉金融機構帳戶係供
    個人使用之重要理財及交易工具，關係個人財產及信用之表
    徵，且可預見將金融機構之帳戶任意提供他人使用，常與詐
    欺等財產犯罪密切相關，被他人作為人頭帳戶實行詐欺犯罪
    使用，提領被害人遭詐欺而匯入帳戶之款項，以製造金流斷
    點，致無從追查詐欺犯罪所得之去向，藉此躲避偵查機關追
    查，隱匿詐欺犯罪所得去向而洗錢，竟仍與姓名、年籍不詳
    之詐欺行為人(無證據證明為未成年人)共同基於詐欺取財、
    洗錢之犯意聯絡(無證據證明有三人以上共同詐欺)，於民國
    110年4月26日某時，將其於玉山商業銀行東嘉義分行所申辦
    之帳戶（帳號：0000000000000號，下稱甲帳戶）告知該為
    詐欺行為者。而該為詐欺行為者取得甲帳戶資料後，即與其
    集團成員共同意圖為自己不法所有，基於詐欺取財、洗錢之
    犯意聯絡，以社群軟體Facebook暱稱「陳浩」與甲○○聯繫佯
    稱投資虛擬幣獲利且需增加升級費用云云，致甲○○陷於錯誤
    而於110年4月27日10時55分(起訴書誤載為56分)、11時43分
    (起訴書誤載為41分)，分別匯款新臺幣（下同）2萬元、2萬
    8000元到甲帳戶，乙○○於甲○○匯款後，即依指示於同日11時
    2分、12時34分，分別前往嘉義市○區○○路000號玉山商業銀
    行臨櫃提款5萬元（包括其他人遭詐騙匯入之款項），及從
    自動櫃員機提領4萬7000元(包括其他人遭詐騙匯入之款項)
    ，並在嘉義市東區光華路85°C咖啡店，將所提領款項交給姓
    名及年籍均不詳之「劉姓專員」，以此方式隱匿上開詐欺行
    為之所得去向而洗錢。
二、案經甲○○訴由新北市政府警察局蘆洲分局報告臺灣嘉義地方
    檢察署檢察官偵查起訴。
    理  由
一、簡式審判程序之證據調查，不受刑事訴訟法第159條第1項規
    定之限制，參諸刑事訴訟法第273條之2規定甚明。因此有關
    傳聞證據之證據能力限制規定毋庸予以適用，且本案各項證
    據均無非法取得之情形，故本案以下所引證據，自均得作為
    認定事實之證據。
二、前揭事實，業據被告於本院準備程序及審理時坦承不諱，並
    經證人即告訴人甲○○於警詢時證述明確，復有內政部警政署
    反詐騙諮詢專線紀錄表、甲帳戶基本資料、交易明細、通訊
    軟體對話紀錄截圖各1份附卷可稽(見警卷第7至17、67、69
    、71至72、78至85頁)，被告上開自白核與事實相符，應堪
    採信。本案事證明確，被告之犯行堪可認定，應依法論科。
三、論罪科刑：　　
  ㈠按洗錢防制法第2條第2款之規定，以行為人有掩飾或隱匿特
    定犯罪所得之本質、來源、去向、所在、所有權、處分權或
    其他權益者，為其成立要件。因此，客觀上須有掩飾或隱匿
    特定犯罪所得之財物或財產上利益之具體作為，主觀上須具
    有掩飾或隱匿其犯罪所得或變得之財產或財產上利益與犯罪
    之關聯性，使其來源形式上合法化，以逃避國家追訴、處罰
    之犯罪意思，始足當之。倘能證明行為人意圖隱匿特定犯罪
    所得來源，而移轉特定犯罪所得，或非法使用人頭帳戶隱匿
    資金，而該帳戶內之資金係前置之特定犯罪所得，即符合一
    般洗錢罪要件（最高法院109年度台上字第4332號判決意旨
    參照）。告訴人甲○○遭詐欺而匯款至甲帳戶，被告提領甲帳
    戶內之款項後交付為詐欺行為者，使司法機關難以溯源追查
    犯罪所得之蹤跡與後續犯罪所得持有者，以達隱匿特定犯罪
    所得之所在及去向，依上開說明，被告所為屬洗錢防制法第
    2條第2款所規範之洗錢行為。是核被告所為，係犯刑法第33
    9條第1項詐欺取財罪及洗錢防制法第14條第1項一般洗錢罪
    。
  ㈡共同實行犯罪行為之人，在合同意思範圍以內，各自分擔犯
    罪行為之一部，相互利用他人之行為，以達其犯罪之目的者
    ，即應對於全部所發生之結果共同負責，不問犯罪動機起於
    何人，亦不必每一階段犯行均經參與（最高法院111年度台
    上字第2199號判決意旨參照）。被告依詐欺行為者之指示擔
    任提領受騙款項之角色，足認被告於本案分工中，屬實現詐
    欺取財及洗錢行為不可或缺之角色，是被告與詐欺行為者間
    就本案犯行有行為分擔及犯意聯絡，成立共同正犯。
  ㈢被告係以一行為同時觸犯詐欺取財罪及一般洗錢罪，為想像
    競合犯，應依刑法第55條規定，從較重之一般洗錢罪處斷。
  ㈣被告於審判中自白洗錢犯行，依洗錢防制法第16條第2項規定
    ，減輕其刑。
  ㈤爰以行為人之責任為基礎，審酌被告不思國家大力查緝詐欺
    犯罪，仍擔任提領、交付詐欺款項工作，參與該詐欺犯罪之
    分工，於該詐欺行為人對告訴人詐取財物後，使詐欺取財之
    利益得以實現，所為殊有不妥，再審酌被告犯後坦承犯行，
    態度尚可，兼衡被告非詐欺集團核心成員，亦非實際施以詐
    術致告訴人陷於錯誤之人，所參與之犯罪情節應屬次要，僅
    係受命於詐欺行為者之角色，較之主要核心詐欺集團成員，
    被告對於告訴人所侵害法益之危險性應較輕微，復參酌被告
    自陳高職畢業，從事弱電工程工程師，月薪約3萬5000元，
    未婚，無子女等一切情狀，量處如主文所示之刑，並就所宣
    告併科罰金刑部分，諭知易服勞役之折算標準。
四、關於沒收：按洗錢防制法第18條第1項前段固規定「犯第14
    條之罪，其所移轉、變更、掩飾、隱匿、收受、取得、持有
    、使用之財物或財產上利益，沒收之」，惟無「不問屬於犯
    罪行為人與否」之要件，當以屬於犯罪行為人者為限（即指
    實際管領者），始應沒收。查本案告訴人所匯入之受騙款項
    ，雖均遭被告分次提領殆盡，然其已將贓款全數交給詐欺行
    為者，又卷內亦查無證據足資證明被告有因本案獲得相關報
    酬。是本案查無屬於被告之犯罪所得，自無從依上開規定或
    刑法第38條之1第1項規定宣告沒收。
據上論斷，應依刑事訴訟法第273條之1第1項、第299條第1項前
段（依刑事裁判精簡原則，僅記載程序法條文），判決如主文。
本案經檢察官郭志明偵查起訴，檢察官黃天儀到庭執行職務。
中　　華　　民　　國　　111 　年　　11　　月　　3 　　日
                  刑事第四庭法　官　陳威憲
以上正本證明與原本無異。
如不服本判決應於收受判決後20日內向本院提出上訴書狀，並應
敘述具體理由；其未敘述上訴理由者，應於上訴期間屆滿後20日
內向本院補提理由書（均須按他造當事人之人數附繕本）「切勿
逕送上級法院」。告訴人或被害人如對於本判決不服者，應具備
理由請求檢察官上訴，其上訴期間之計算係以檢察官收受判決正
本之日期為準。
中　　華　　民　　國　　111 　年　　11　　月　　4 　　日
                            書記官  李振臺
附錄本案論罪科刑法條全文
《洗錢防制法第14條》
有第二條各款所列洗錢行為者，處7年以下有期徒刑，併科新臺
幣5百萬元以下罰金。
前項之未遂犯罰之。
前二項情形，不得科以超過其特定犯罪所定最重本刑之刑。
《中華民國刑法第339條》
意圖為自己或第三人不法之所有，以詐術使人將本人或第三人之
物交付者，處5年以下有期徒刑、拘役或科或併科50萬元以下罰
金。
以前項方法得財產上不法之利益或使第三人得之者，亦同。
前二項之未遂犯罰之。